【裁判字號】    90,交上訴,430
【裁判日期】    900522
【裁判案由】    公共危險
【裁判全文】
臺灣高等法院臺南分院刑事判決            九十年度交上訴字第四三號      Ｃ
      上  訴  人
      即  被  告  丁  ○  ○
      選任辯護人  曾  慶  雲
右上訴人因公共危險案件，不服臺灣雲林地方法院九十年度交訴字第二號中華民國九
十年二月二十一日第一審判決（起訴案號：臺灣雲林地方法院檢察署八十九年度偵字
第三八四八號），提起上訴，本院判決如左：
      主      文
原判決撤銷。
丁○○駕駛動力交通工具肇事，致人受傷而逃逸，處有期徒刑壹年貳月，緩刑肆年。
      事      實
一、丁○○於八十九年九月十六日二十三時五十分許，駕駛車牌號碼ＺＣ—二七八二
    號自用小客車，沿雲林縣麥寮鄉○○村○○路由東往西方向行駛，途經該路聖堡
    撞球場前時，因疏未注意車前狀況且以時速八十公里之速度超行速駛，不慎擦撞
    由該小貨車前方右側座下車，繞至車後方之甲○○，致甲○○當場倒地不起，受
    有頭部外傷合併胸部挫傷等傷害（尚未達於無自救力之狀態，又被告涉犯過失傷
    害部分業經檢察官不起訴處分）。再撞及停放於該處路旁之ＬＢ—七八一六號自
    用小貨車後（車頭朝北），丁○○明知已撞及路人倒地不起，竟於肇事後心生畏
    懼，未停車查看，旋即駕車逃逸，嗣經警循線查獲。
二、案經雲林縣警察局台西分局報請雲林地方法院檢察署檢察官偵察起訴。
      理      由
一、訊之上訴人即被告固承於八十九年九月十六日在上開地點駕車不慎擦撞ＬＢ—七
    八一六號自用小貨車，惟矢口否認其知悉駕車肇事致人受傷後逃逸之犯行，並辯
    稱：肇事時間應係二十二時三十分許，當時有下車走回去查看，走了約一百公尺
    遠，大約走了四、五分鐘，回到現場約三、四分鐘並未發現有人，所以才離開，
    而甲○○遭碰撞時間為八十九年九月十六日晚間二十三時五十分，又伊留於現場
    之後視鏡及碎片，距離ＬＢ—七八一六號自用小貨車約有四公尺遠，被害人應是
    被他人車輛碰撞云云。
二、經查，上揭事實已據被害人甲○○於警訊、及本院調查時到庭指訴甚詳，核與現
    場目擊證人即ＬＢ—七八一六號自用小貨車之駕駛乙○○於警訊時證稱：當時（
    二十三時五十分許）我開該自小貨車載甲○○至聖堡撞球場，停好車子下車，甲○○走到我車子後方時，就被ＺＣ—二七八二號自小客車撞到等情相符。且查被
    告於警訊時曾供稱：「肇事後我未立即下車察看肇事現場，繼續行駛至距離案發
    地點約一百公尺處，我才下車看是否有人追來，約等了三分鐘許，未有人追上來
    ，我就直接返回宿舍」等語，足見被告確於前揭時、地駕車不慎撞及被害人甲○○。其前開辯解與案發後警訊時所述顯然不合，亦與現場目擊證人乙○○之證述
    有異，已難採信。況如被告所辯，其於肇事後果曾回到現場探查肇事損傷情形，
    且查看時間達三、四分鐘之久，何以未能發現被害人甲○○受傷倒地之情形。再
    者，被告所駕自用小客車因高速撞擊受創甚重，有卷附照片三幀在卷可考，衡諸
    常情，一般人於駕駛之車輛發生如此嚴重之事故後，多會即時停車並下車查看，
    乃被告竟反乎常情，旋即駕車離去，益徵其肇事後畏罪逃逸之心態，其前開所辯
    無非事後卸責之詞，不足採信。此外有道路交通事故調查報告表、驗傷診斷書、
    照片八幀在卷，及現場遺留汽車後視鏡（破碎）一只扣案可資佐證。事證明確，
    被告犯行洵堪認定。
三、被告辯稱其雖於八十九年九月十六日二十二時五十分許，駕駛車牌號碼ＺＣ—二
    七八二號自用小客車，沿雲林縣麥寮鄉○○村○○路由東往西方向行駛，途經該
    路聖堡撞球場前時，因對向車燈光強烈照射，不慎擦撞停放於該處路旁之自用小
    貨車，被害人係在同天晚上二十三時五十分被擦撞，且伊撞擊路旁小貨車所遺留
    後視鏡及碎片，距離該小貨車約四公尺遠，被害人可能係另有他人撞及，並舉證
    人丙○○證明當天晚上十一時其已返家一節，經本院對被告與其所舉證人丙○○
    隔離訊問，被告陳稱：「被撞後即回宿舍，看到同事（指證人丙○○）在我房間
    看電視，失有告訴他我撞到車子，他問我有無撞到人？我說沒有，也沒見到人，
    我問他時間，他說還沒十一點．．」「他在看電視，背靠衣，面對電視」等語
    ，核與證人丙○○證稱：「被告回來時我沒看時間，但我回到房間時我有看時間
    」「被告說他有撞到車，有停下來看，我問他怎會撞到車，有無撞到人？他說沒
    有撞到人，他說沒看到人」「被告只有撞到車，車主是男的」「我坐在電視前桌
    邊的椅子斜著看，電視在我右前方」等語（以上詳本院九十年四月二十五日訊問
    筆錄），即互有不符情形。且被害人案發日一經擦撞即已受傷送醫，應無二度被
    撞可言，再案發時間係八十九年九月十六日二十三時五十分，有雲林縣警察局台
    西分局橋頭派出所，受理報案受理各類案件紀錄表及道路交通事故調查報告表各
    一份附卷足憑。而案發翌日承辦警員即製作發違反道路交通管理事件通知單，交
    予被告簽收，該通知單所記載違規時間明白記載係八十九年九月十六日二十三時
    五十分，被告並無異議，予以簽收，有雲林縣警察局違反道路交通管理事件通知
    單影本在卷足憑。從而案發時間應係八十九年九月十六日二十三時五十分無訛。
    又依被告所述其回宿舍尚問證人丙○○間時，足證其對案發時間並不確定，而證
    人與被告有同事情誼，若非一時看錯時間，即有迴護被告而為不實證言，要難採
    信。至於被告所遺留後視鏡及碎片，距離遭撞小貨車約四公尺遠，而認被害人可
    能另有他人撞擊一節，因被告自承當時係以時速八十公里之速度超行速駛受對向
    車強光照射而不慎擦撞路旁自小貨車，其速度甚快，且僅擦撞而非直接撞上，故
    其遺留現場之後視鏡及碎片，距離被撞車輛約四公尺遠，應屬撞擊後藉原有衝力
    前進之物理現象，並無不合理之處，合予敘明。
四、被告丁○○因疏未注意車前狀況且超行速駛，不慎擦撞該小貨車旁之甲○○倒地
    ，致甲○○受有頭部外傷合併胸部挫傷等傷害，再撞及停放於該處路旁之ＬＢ—
    七八一六號自用小貨車後（車頭朝北），並於肇事後心生畏懼，竟未即時停車查
    看，旋即駕車逃逸，核其所為係犯刑法第一百八十五條之四肇事逃逸罪。
五、原審以被告丁○○罪證明確，因予論罪科刑，固非無見，惟案發時被告係先擦撞
    由該小貨車前方右側座下車，繞至車後方之甲○○，致甲○○當場倒地不起，受
    有頭部外傷合併胸部挫傷等傷害，再撞及停放於該處路旁之ＬＢ—七八一六號自
    用小貨車，原判決認係先不慎擦撞停放於該處路旁之ＬＢ—七八一六號自用小貨
    車後，再撞及佇立於該小貨車旁之甲○○，致甲○○受有頭部外傷合併胸部挫傷
    等傷害，事實認定與犯罪事實不合，自有未洽。上訴意旨，仍執陳詞，否認犯罪
    ，雖無理由，然原判決既有可議，自屬無可維持，應由本院撤銷改判，以期適法
    。爰審酌被告犯罪之動機、目的、手段、品行，所受之刺激、智識程度、所生之
    危害及犯罪後之態度等一切情狀，量處如主文第二項所示之刑。末查被告前未曾
    受任何有期徒刑以上刑之宣告，有臺灣高等法院被告全國前案紀錄表一紙在卷可
    稽，其犯罪後已賠償被害人而與之達成民事和解，因認其經此教訓後，當益知警
    惕，應無再犯之虞，因認其所受宣告之刑，以暫不執行為適當，爰併予宣告緩刑
    四年，以啟自新。
據上論斷，應依刑事訴訟法第三百六十九條第一項前段、第三百六十四條、第二百九
十九條第一項前段，刑法第一百八十五條之四、第七十四條第一款，判決如主文。
文。本案經檢察官曾顯智到庭執行職務。
中    華    民    國      九十      年      五      月      二十二      日
          臺灣高等法院臺南分院刑事第五庭
                                      審判長法官  茆    臺    雲
                                            法官  董    武    全
                                            法官  李    文    福
右正本證明與原本無異。
如不服本判決，應於判決送達後十日內向本院提出上訴狀，其未敘述理由者並應於提
出上訴狀後十日內向本院補提理由書（應附繕本)。
                                      法院書記官  李    良    倩
中    華    民    國      九十      年      五      月      二十四      日
附錄法條：
刑法第一百八十五條之四：駕駛動力交通工具肇事，致人死傷而逃逸者，處六月以上
                        五年以下有期徒刑。


司法院資訊處製作；財團法人民間司法改革基金會備份。
